臺灣高等法院刑事裁定
111年度毒抗字第825號
抗  告  人
即  被  告  潘貴榮


上列抗告人即被告因違反毒品危害防制條例案件，不服臺灣桃園
地方法院111年度毒聲字第856號，中華民國111年8月23日所為觀
察勒戒之裁定（聲請案號：臺灣臺北地方檢察署111年度毒偵字
第2383號），提起抗告，本院裁定如下：
    主  文
抗告駁回。 
    理  由
一、原裁定意旨略以：抗告人即被告潘貴榮（下稱被告）分別基
    於施用第一級毒品海洛因、第二級毒品甲基安非他命之犯意
    ，先於民國110年8月24日晚間9時許，在桃園市○○區○○○路00
    0號前居處，施用甲基安非他命1次；復於110年8月27日晚間
    7時許，在其居處施用海洛因1次。嗣於110年8月28日上午7
    時50分許，在新竹市○○區○○○道000號前，為警查獲，並扣得
    海洛因1包、針筒1支。上揭事實，業據被告於警詢、偵查中
    坦承不諱，且經採集被告尿液送驗，呈嗎啡、甲基安非他命
    陽性反應，是其上開施用第一級毒品海洛因、第二級毒品甲
    基安非他命之犯行，洵堪認定。被告前於102年間，因施用
    毒品案件，經臺灣高雄地方法院以102年度毒聲字第684號裁
    定令入勒戒處所觀察、勒戒後，因認無繼續施用毒品傾向，
    於103年7月7日釋放出所，並經臺灣高雄地方檢察署檢察官
    以103年度毒偵緝字第102號、103年度毒偵字第2624號為不
    起訴處分確定。其後雖有多次施用毒品犯行，遭法院判處徒
    刑確定，惟其本次施用毒品之時間，距前次觀察、勒戒執行
    完畢日已逾3年，揆諸前開規定及說明，並參酌被告現於法
    務部○○○○○○○執行另案中，檢察官基此認為無法對其為戒癮
    治療處遇，而擇定聲請觀察勒戒，檢察官所為之決定並無裁
    量有明顯重大瑕疵情形，本院原則上應予尊重。從而，檢察
    官聲請裁定將被告送勒戒處所執行觀察、勒戒，核無不合，
    應予准許，爰依毒品危害防制條例第20條第3項、第1項，觀
    察勒戒處分執行條例第3條第1項，裁定令被告入勒戒處所觀
    察、勒戒，其期間不得逾2月等語。
二、抗告意旨略以：原裁定提及被告因另案在監執行中，因戒癮
    治療程序無法在監所內為之，自難從事戒癮治療。但被告現
    於桃園監獄執行中，期滿日為111年9月1日，故並無執行戒
    癮治療之難度，懇求體恤被告返鄉後須負起家中經濟重擔，
    撤銷原裁定，改為戒癮治療，替代失去自由之勒戒處遇等語
    。
三、按犯施用第一、二級毒品罪，於觀察、勒戒或強制戒治執行
    完畢釋放後，3年後再犯者，應向法院聲請裁定，令被告入
    勒戒處所觀察、勒戒，毒品危害防制條例第20條第3項、第1
    項規定參照。而所謂「3年後再犯」，只要本次再犯距最近1
    次觀察、勒戒或強制戒治執行完畢釋放，已逾3年者，即為
    該當，不因其間有無犯施用第一、二級毒品罪經起訴、判刑
    或執行而受影響。次按毒品危害防制條例第24條第1項，採
    行「觀察、勒戒」與「緩起訴之戒癮治療」並行之雙軌模式
    。「觀察、勒戒」針對受處分人所為保安處分，目的在幫助
    行為人戒除施用毒品身癮及心癮，以達教化與治療之目的，
    性質上為療程，而非懲罰，並屬強制規定；「緩起訴之戒癮
    治療」，是由檢察官審酌個案情形，改以緩起訴處分方式轉
    介施用毒品者前往醫療院所治療，此屬刑事訴訟法第253條
    之1第1項及第253條之2第1項第6款特別賦予檢察官之職權，
    並無「緩起訴之戒癮治療」應優先於「觀察、勒戒」之強制
    規定。因此，除檢察官審酌個案情形，依同條例第24條第1
    項為附命完成戒癮治療之緩起訴處分外，凡經檢察官聲請法
    院裁定將被告送勒戒處所觀察、勒戒者，法院僅得就其聲請
    審查被告是否有施用毒品之行為，以及被告是否為「初犯」
    或「3年後再犯」而為准駁之裁定，並無自由斟酌改以其他
    方式替代或得以其他原因免予執行之權，法院原則上應尊重
    檢察官職權之行使，僅就檢察官之判斷有無違背法令、事實
    認定有誤或其他重大明顯瑕疵，予以有限之低密度審查。
四、被告雖執前詞提起抗告，惟查：
(一)被告前揭時、地施用第一級毒品海洛因、第二級毒品甲基安
    非他命之犯行，業據被告坦承不諱，且其為警查獲後所採尿
    液，經以氣相層析質譜儀法（GC/MS）確認檢驗後，確呈嗎
    啡及甲基安非他命陽性反應，有台灣檢驗科技股份有限公司
    濫用藥物檢驗報告、桃園市政府警察局楊梅分局真實姓名與
    尿液、毒品編號對照表在卷可稽，勘認被告有施用第一級毒
    品海洛因、第二級毒品甲基安非他命之犯行。
(二)被告前於102年間，因施用毒品案件，經臺灣高雄地方法院
    以102年度毒聲字第684號裁定令入勒戒處所觀察、勒戒後，
    因認無繼續施用毒品傾向，於103年7月7日釋放出所，並經
    臺灣高雄地方檢察署檢察官以103年度毒偵緝字第102號、10
    3年度毒偵字第2624號為不起訴處分確定等情，有不起訴處
    分書、臺灣高等法院被告前案紀錄表、在監在押簡表在卷可
    稽。其後雖有多次施用毒品犯行，遭法院判處徒刑確定，惟
    其本次施用毒品之時間，距前次觀察、勒戒執行完畢日已逾
    3年無訛。
(三)基此，被告本件施用毒品行為，已超過前開觀察、勒戒執行
    完畢釋放後3年以上，檢察官依法本得視被告具體情狀及公
    共利益之維護等情，裁量選擇最適當之處遇，況檢察官向原
    審法院為本件聲請後，於111年6月7日繫屬於原審法院時，
    被告正因另案執行有期徒刑1年10月，而於110年8月28日入
    監執行至111年9月1日始執行完畢一節，有卷附臺灣桃園地
    方檢察署函文暨檢察官觀察勒戒聲請書、本院被告前案紀錄
    表可參（見原審卷第5至8頁、本院卷第46頁），足認檢察官
    為本件聲請時，被告確實在監執行有期徒刑至為明確。參以
    依毒品戒癮治療實施辦法及完成治療認定標準第2條規定，
    於緩起訴處分前，因故意犯他罪，經檢察官提起公訴或判決
    有罪確定，不適合為附命完成戒癮治療之緩起訴處分；另案
    羈押或執行有期徒刑，亦不適合為附命完成戒癮治療之緩起
    訴處分，考其規定意旨，即在審酌行為人之自律程度及再犯
    率高，緩起訴處分已無從達成目的，且因無法在監所內進行
    戒癮治療程序，而不適合為附條件之緩起訴處分，是檢察官
    於斟酌全般事證後，為達戒癮治療之目的，選擇向法院聲請
    對被告施以觀察、勒戒，原審裁定准許，核無違誤，不因被
    告之另案在監執行於原審裁定後執行完畢即得改為戒癮治療
    。至被告以家庭及經濟因素為由提起本件抗告，非屬是否應
    裁定令被告入觀察、勒戒處所施以觀察、勒戒所需考量之因
    素，已如前述，自不能執為免除觀察勒戒處分之理由，是抗
    告意旨請求給予戒癮治療云云，尚非有據。
五、綜上所述，原審裁定以被告施用第一、二級毒品之犯行事證
    明確，且距先前所受強制戒治處分執行完畢已逾3年，乃依
    檢察官之聲請，裁定令其入勒戒處所施以觀察、勒戒，核無
    違誤。本件抗告無理由，應予駁回。　　
據上論斷，應依刑事訴訟法第412 條，裁定如主文
中　　華　　民　　國　　111 　年　　9 　　月　　30　　日
                  刑事第十七庭  審判長法　官  鄭水銓
                                      法　官  沈君玲
                                      法　官  姜麗君
以上正本證明與原本無異。
不得抗告。
                                      書記官  許俊鴻
中　　華　　民　　國　　111 　年　　10　　月　　3 　　日